【裁判字號】    98,訴,876
【裁判日期】    990121
【裁判案由】    毒品危害防制條例
【裁判全文】
臺灣板橋地方法院刑事判決               98年度訴字第876號
公  訴  人  臺灣板橋地方法院檢察署檢察官
被      告  甲○○
上列被告因違反毒品危害防制條例案件，經檢察官提起公訴（98
年度毒偵字第1333號），被告於準備程序認罪，本院以簡式審判
程序判決如下：
    主  文
甲○○施用第一級毒品，累犯，處有期徒刑玖月，扣案之毒品海
洛因毛重零點公克沒收銷燬，盛裝上開毒品海洛因之包裝袋壹
只、注射針筒貳支均沒收；又施用第二級毒品，累犯，處有期徒
刑伍月，扣案之玻璃球壹個沒收。應執行有期徒刑壹年，扣案之
毒品海洛因毛重零點公克沒收銷燬，盛裝上開毒品海洛因之包
裝袋壹只、注射針筒貳支、玻璃球壹個均沒收。
    事實及理由
一、按除被告所犯為死刑、無期徒刑、最輕本刑為三年以上有期
    徒刑之罪或高等法院管轄第一審案件者外，於第一次審判期
    日前之準備程序進行中，被告先就被訴事實為有罪之陳述時
    ，審判長得告知被告簡式審判程序之旨，並聽取當事人、代
    理人、辯護人及輔佐人之意見後，裁定進行簡式審判程序，
    刑事訴訟法第273 條之1 第1 項定有明文。經核本件被告甲
    ○○所犯係死刑、無期徒刑、最輕本刑為三年以上有期徒刑
    以外之罪，其於準備程序中就被訴事實為有罪之陳述，經法
    官告知簡式審判程序之旨，並聽取公訴人、被告之意見後，
    本院爰依首揭規定，合議裁定由受命法官獨任進行簡式審判
    程序，合先敘明。
二、本件犯罪事實：
    甲○○前曾於民國87年7 月間因施用毒品案件，經檢察官聲
    請本院裁定送觀察、勒戒後，認無繼續施用毒品傾向，於87
    年7 月14日至同年月28日間某日執行完畢釋放，並經臺灣板
    橋地方法院檢察署檢察官以87年度偵字第13224 號不起訴處
    分確定；其後復於87年10月間再犯施用毒品案件，經檢察官
    聲請法院裁定送觀察、勒戒及強制戒治後，至88年7 月29日
    停止戒治付保護管束，至88年11月12日期滿執行完畢，並經
    檢察官起訴，由臺灣臺北地方法院以88年度易字第1225號判
    決，判處有期徒刑六月確定，於89年1 月17日易科罰金執行
    完畢；其後又因於93年3 月上旬某日至同年月10日間再犯施
    用毒品案件，經本院以93年度訴字第1058號判決，判處有期
    徒刑一年確定，於95年7 月21日縮刑期滿執行完畢；其後復
    因於94年1 月間至同年8 月9 日間再犯施用毒品案件，經臺
    灣高等法院臺南分院以95年度上訴字第797 號判決，判處有
    期徒刑一年二月、八月，應執行刑一年八月確定，至96年間
    復經減刑，各減為有期徒刑七月、四月，應執行有期徒刑十
    月，於96年11月26日縮刑期滿執行完畢（此部分於本件構成
    累犯）；其後又因於97年11月5 日再犯施用毒品案件，經臺
    灣臺北地方法院以97年度訴字第2389號判決，判處有期徒刑
    一年十月確定（現在監執行中）。詎其猶不知悔改，復基於
    施用毒品之各別犯意，於(一)98年2 月6 日晚上7 時許，在其
    臺北縣新莊市○○○路193 號107 室住處，以注射針筒注射
    方式，施用第一級毒品海洛因1 次；(二)98年2 月6 日晚上11
    時40分許為警查獲前94小時內某時（其係於98年2 月7 日凌
    晨1 時14分許為警採尿，扣除為警查獲後至採尿前約2 小時
    ），在上址住處，以玻璃球燒烤吸食方式，施用第二級毒品
    甲基安非他命1 次。嗣於98年2 月6 日晚上11時40分許，在
    其上址住處為警查獲（其後經警移送檢察官偵訊後，迄98年
    2 月7 日清晨4 時18分許，始經檢察官訊畢後諭知限制住居
    釋放），扣得其所有供犯施用毒品使用之毒品海洛因1 包（
    毛重0.3 公克）、注射針筒2 支、玻璃球1 個等物，並經警
    採尿送驗後，分別驗有鴉片類嗎啡及甲基安非他命等藥物陽
    性反應，因而查悉上情。案經臺北縣政府警察局土城分局報
    請臺灣板橋地方法院檢察署檢察官偵查起訴。
三、本件證據：
    (一)被告於審理時之自白。另被告雖陳稱：其本件被訴施用第
      二級毒品甲基安非他命部分，業經另案起訴由鈞院於98年
      12月31日以98年度訴緝字第352 、353 號判決，判處有期
      徒刑四月在案云云，然查被告係於本件為警查獲後，復於
      98年2 月10日中午12時許，在臺北縣新莊市○○路與中原
      路口，與警盤查並採尿送驗，驗有毒品甲基安非他命藥物
      之陽性反應，經檢察官起訴，本院另案審理後，因依被告
      供述認其該次查獲所犯施用第二級毒品甲基安非他命之犯
      罪時間，係於98年2 月7 日凌晨2 時許，而以上開98年度
      訴緝字第352 、353 號判決，判處有期徒刑四月在案，此
      有該案偵查、審理案卷影本及判決在卷可稽，惟核諸本件
      被告經警採尿送驗，驗得之甲基安非他命藥物檢驗數值為
      「11249ng/ml」，而上開案件被告經警採尿送驗，驗得之
      甲基安非他命藥物檢驗數值則為「16917ng/ml」，高於本
      件驗得之數值，此有臺灣檢驗科技股份有限公司之驗尿報
      告2 紙可稽，按被告本件與上開案件施用毒品甲基安非他
      命之行為，如係同一行為，則其後上開案件驗得之檢驗數
      值應當係呈遞減而低於本件驗得之數值，然其卻高於本件
      驗得之數值，再者上開案件判決依被告供述所認被告施用
      毒品甲基安非他命之犯罪時間係於「98年2 月7 日凌晨2
      時許」云云，核諸本件被告於98年2 月6 日晚上11時40分
      許經警查獲移送檢察官偵訊後，直至98年2 月7 日清晨清
      晨4 時18分許，始經檢察官訊畢後諭知限制住居釋放，可
      見被告該案施用毒品甲基安非他命之犯罪時間應係於98年
      2 月7 日清晨4 時18分許釋放之後，是該案上開所認犯罪
      時間亦與事實不符，依上所述足見被告係於本件施用毒品
      甲基安非他命行為後，另有上開案件之施用毒品甲基安他
      命之行為，且此二次施用毒品甲基安非他命，係於不同時
      間分別施用之行為，應予分論罰之，是被告上開所述本件
      施用毒品甲基安非他命行為部分，業經本院另案判決，容
      有誤會，其本件所犯施用毒品甲基安非他命行為，仍應依
      法論科，併此敘明。
    (二)卷附之臺北縣政府警察局土城分局搜索、扣押筆錄、臺灣
      檢驗科技股份有限公司出具之驗尿報告、臺灣高等法院被
      告前案紀錄表等可稽。
    (三)扣案之毒品海洛因海洛因1 包（毛重0.3 公克）、注射針
      筒2 支、玻璃球1 個等物可證。
四、按施用第一、二級毒品為犯罪行為，毒品危害防制條例第10
    條定有處罰明文。故施用第一、二級毒品者，依前揭規定本
    應科以刑罰。惟基於刑事政策，對合於一定條件之施用者，
    則依同條例第20條、第23條之規定，施以觀察、勒戒及強制
    戒治之保安處分。又毒品危害防制條例於92年7 月9 日修正
    公布，自93年1 月9 日施行，其中第20條、第23條將施用毒
    品之刑事處遇程序，區分為「初犯」及「五年內再犯」、「
    五年後再犯」。依其立法理由之說明：「初犯」，經觀察、
    勒戒或強制戒治後，應為不起訴處分或不付審理之裁定；經
    觀察、勒戒或強制戒治執行完畢釋放後，「五年內再犯」者
    ，因其再犯率甚高，原實施之觀察、勒戒及強制戒治既已無
    法收其實效，爰依法追訴或裁定交付審理。至於經觀察、勒
    戒或強制戒治執行完畢釋放後，「五年後再犯」者，前所實
    施之觀察、勒戒或強制戒治已足以遮斷其施用毒品之毒癮，
    為期自新及協助其斷除毒癮，仍適用「初犯」規定，先經觀
    察、勒戒或強制戒治之程序。從而依修正後之規定，僅限於
    「初犯」及「五年後再犯」二種情形，始應先經觀察、勒戒
    或強制戒治程序。倘被告於五年內已再犯，經依法追訴處罰
    ，縱其第三次（或第三次以上）再度施用毒品之時間，在初
    犯經觀察、勒戒或強制戒治執行完畢釋放五年以後，已不合
    於「五年後再犯」之規定，且因已於「五年內再犯」，顯見
    其再犯率甚高，原實施觀察、勒戒或強制戒治，已無法收其
    實效，即應依該條例第十條處罰。至於第三次（或第三次以
    上）施用毒品之時間，是否宜有期間限制？以多久為適宜？
    則分屬刑事政策、專門醫學之範圍，非審判機關所能決定，
    有待循立法途徑解決（參見最高法院97年度第5 次刑事庭會
    議決議意旨）。是核本件被告上開所為，係犯毒品危害防制
    條例第10條第1 項之施用第一級毒品、同條第2 項之施用第
    二級毒品等罪。其各次施用毒品前之持有毒品行為，應為其
    後施用行為所吸收，均不另論罪。又其施用毒品海洛、甲基
    安非他命之行為，係施用不同毒品之各別行為，應予分論併
    罰。又被告前曾因於94年1 月間至同年8 月9 日間再犯施用
    毒品案件，經臺灣高等法院臺南分院以95年度上訴字第797
    號判決，判處有期徒刑一年二月、八月，應執行刑一年八月
    確定，至96年間復經減刑，各減為有期徒刑七月、四月，應
    執行有期徒刑十月，於96年11月26日縮刑期滿執行完畢，有
    臺灣高等法院被告前案紀錄表在卷可稽，被告前受有期徒刑
    執行完畢後，於五年以內故意再犯本件有期徒刑以上之各罪
    ，均為累犯，應依刑法第47條第1 項規定，各加重其刑。爰
    審酌被告之素行、各罪再犯施用毒品情節、所生危害及犯罪
    後坦承之態度等一切情狀，各量處如主文所示之刑，並定其
    應執行之刑。扣案之毒品海洛因毛重0.3 公克，係查獲之毒
    品，依法不問屬於犯人與否，均應宣告沒收銷燬；又盛裝上
    開毒品海洛因包裝袋1 只、注射針筒2 支、玻璃球1 個等物
    ，則係被告所有供施用各級毒品犯罪所用之物，另依刑法第
    38條第1 項第2 款規定，按其所犯併予宣告沒收。
五、依刑事訴訟法第273 條之1 第1 項、299 條第1 項前段、第
    310 條之2 、第454 條，毒品危害防制條例第10條第1 項、
    第2 項、第18條第1 項前段、第23條第2 項，刑法第11條前
    段、第47條第1 項、第51條第5 款、第38條第1 項第2 款，
    判決如主文。
六、如不服本判決應於收受送達後十日內向本院提出上訴書狀，
    並應敘述具體理由；其未敘述上訴理由者，應於上訴期間屆
    滿後二十日內向本院補提理由書（均須按他造當事人之人數
    附繕本）「切勿逕送上級法院」。
本案經檢察官李超偉到庭執行職務
中    華    民    國    99    年    1     月    21    日
                      刑事第二庭  法  官  彭  全  曄
以上正本證明與原本無異。
                                  書記官  謝  雪  紅
中    華    民    國    99    年    1     月    22    日
附錄本案論罪科刑法條全文：
毒品危害防制條例第10條
施用第一級毒品者，處 6 月以上 5 年以下有期徒刑。
施用第二級毒品者，處 3 年以下有期徒刑。

司法院資訊處製作；財團法人民間司法改革基金會備份。
